臺灣高等法院臺南分院刑事判決　　　九十三年度重上更(三)字第三六一號　 孝股
　　上　訴　人
　　即　被　告　盧慶華
　　選任辯護人　楊焜義律師
右上訴人因誣告案件，不服臺灣臺南地方法院八十七年度訴字第五九二號中華民國八
十七年六月二十九日第一審判決（起訴案號：臺灣臺南地方法院檢察署八十七年度營
偵字第三九○號，及併案八十七年度營偵字第五五○號），提起上訴，經判決後，經
最高法院第三次發回更審，本院判決如左：
    主  文
原判決撤銷。
盧慶華意圖他人受刑事處分，向該管公務員誣告，累犯，處有期徒刑陸月。
    事  實
一、盧慶華於八十四年間因毀損案件，經原審法院判處有期徒刑七月，再經本院於八
    十四年七月二十七日駁回上訴確定，於八十六年一月十七日執行完畢，仍不知悔
    改。盧慶華與在台南縣東山鄉農會上班之張高再原為多年好友，於八十三、八十
    四年間，盧慶華於台南縣東山鄉農會、帳號Ｃ三一四號之存摺及印章均寄放在張
    高再處，委託其代為領款，嗣後雙方因債務糾葛而對張高再心存怨恨，竟意圖使
    張高再受刑事處分，明知張高再於八十三年五月六日及八十四年二月十三日，並
    無未經其同意，擅自自上開帳戶內，盜領新台幣（下同）九萬元及四十五萬元。
    竟基於單一之誣告犯意，於八十六年九月十日上午十時許，向台南縣警察局白河
    分局東山分駐所警員蔡茂森誣指張高再盜領其上開款項後，接續於八十六年十二
    月二十二日下午四時四十分許，向臺灣臺南地方法院檢察署檢察官誣告張高再盜
    領上開存款，嗣經該署檢察官於八十七年一月七日以八十六年度營偵字第二一三
    三號為不起訴處分。
二、案經張高再訴請臺灣臺南地方法院檢察署檢察官偵查起訴。
    理  由
一、訊據上訴人即被告盧慶華矢口否認有何前開誣告犯行，辯稱：張高再確實有盜領
    其存款，事後張高再有自其堂哥張清南帳戶領還十萬元。又其因張高再欠錢不還
    ，到東山農會催討張高再返還盜領之款項，發生互毆，張高再提出告訴不撤回，
    渠才會控告張高再盜領本案之金錢，嗣後在調解委員會經廖添鴻調解時，達成由
    張高再撤回告訴，渠在檢察官那裡幫張高再說話解套，張高再才會經檢察官不起
    訴處分，足見其並無誣告張高再之事云云。
二、經查：
（一）右揭誣告之事實，業據告訴人張高再於偵審中指訴不移，且被告接續向台南縣
      警察局白河分局東山分駐所警員蔡茂森、臺灣臺南地方法院檢察署檢察官誣指
      告訴人張高再盜領現金合計共五十四萬元等情，亦有警訊筆錄、偵查筆錄可憑
      （見原審卷第七一頁、第七二頁、第八十頁至第八二頁），堪信屬實。又被告
      指訴告訴人盜領前開存款，告訴人所涉竊盜及偽造文書罪嫌，亦經臺灣臺南地
      方法院檢察署檢察官於八十七年一月七日以八十六年度營偵字第二一三三號為
      不起訴處分，有不起訴處分書可憑。
（二）又查告訴人於前揭時、地領取被告之存款，係受被告之委託，並非盜領，迭據
      告訴人於警訊、偵審時指明在卷。而被告雖辯稱【其未委託告訴人領款，係告
      訴人盜領】云云（見本院更三審卷第九十五頁），但於臺灣臺南地方法院檢察
      署檢察官偵查時，經訊及為何事隔二年再提出盜領之告訴一節，竟稱：是伊叫
      張高再領回來要還車的，張高再領回來都不理，害伊把車子賣了等語（見偵一
      卷第二二頁及第二三頁），前後就【是否委託告訴人領取前開款項】之陳述，
      已有不符之處。再被告既於偵查中稱【是伊叫告訴人領回來要還車】云云，則
      告訴人即無盜領之情事，乃被告於警訊、偵查中卻一再指稱告訴人盜領其存款
      五十四萬元，有筆錄可憑，已如前述，足徵被告確實具有誣告之故意。又被告
      於原審審理時供稱：張高再盜領隔天將提款卡及存摺交給伊時，伊就發現張高
      再盜領等語（見原審卷第三三頁背面），而五十四萬元係分二次提領，依序為
      九萬元、四十五萬元，究係何筆於隔日始發現，語焉不詳，且與其誣告之警訊
      筆錄中所述：盜領第二次存款後，約過了一個月才發現云云（見原審卷第八一
      頁），前後所供顯不相符。再者被告既係於告訴人領款之隔天即發現被「盜領
      」之事，且依被告所辯嗣後因告訴人盜領存款一事，曾至東山農會向告訴人催
      討，雙方並因而發生互毆一事，顯見雙方就告訴人盜領一事互有爭執，情節非
      輕，衡情豈有事逾二年被告始提出告訴之理，則被告所指告訴人【盜領其存款
      】云云，其真實性即有可疑。
（三）被告雖於偵查時稱：那時其車子典當時間到了，不得不賣車子云云（見偵一卷
      第三十頁），復於本院更一審審理時稱與林登河去當舖要買（贖）車云云（見
      本院更一卷第九三頁）；而證人林登河於原審審理時，亦附和證稱：「（問：
      知否被告有委託告訴人領款一事？）八十四年二月間被告有拜託我載他去當舖
      贖回一部自用車，之後回家等匯款，該匯款四十五萬元都沒匯入，因四十五萬
      元是要去贖回該當車的錢」、「（問：為何記得這麼久以前的事？）因為當天
      我從下午二點多一直等到七點多，我們一直在等告訴人領四十五萬元回來，下
      午三點多時被告打電話去農會問該筆錢有無匯入，農會回答說該筆錢已被告訴
      人領走，所以我們就在等告訴人，結果告訴人回來說，該筆錢已在回程中，交
      給別人使用」、「（問：當天盧慶華聽完農會回答說錢已被張高再領走後，他
      （指盧慶華）表情如何？）他很生氣，說他在等該筆四十五萬元，為何還沒拿
      回來」（見原審卷第四十七頁至第四十八頁）等語。然查，果若真告訴人盜領
      被告存款，被告早已知悉上開款項已領出，並很生氣，豈會於二年四月之後始
      行追究（如自八十四年二月十四日起算有二年四月餘，如自八十三年五月七日
      起算，即有三年四月餘）？矧告訴人於八十三年五月六日即有盜領之行為，被
      告與告訴人之信賴關係早已破滅，被告又豈會仍將存摺及印章寄放在告訴人之
      處，容許其繼續為其領款？嗣經本院質之【既然發現告訴人盜領四十五萬元，
      為何不馬上取回存摺】一節，被告竟又稱【當時我們的感情不錯，他的財務不
      好走投無路，後來我也有要回存摺，何時取回我忘記了】等語（見本院更三審
      卷第九十八頁），嗣再經質之【於八十四年二月十三日之後仍有數十萬乃至百
      萬元收入之巨款進出，為何要將有鉅額存款的存摺交給告訴人】一節，被告竟
      又稱【因為他是我好朋友我信任他】云云（見本院更三審卷第九十八頁至第九
      十九頁），然依被告指稱告訴人曾於八十三年五月六日已盜領其存款，衡情被
      告與告訴人間之信賴關係應已經破壞，嗣於八十四年二月十三日若果真告訴人
      再盜領四十五萬元之巨款，被告豈能再信任告訴人，凡此均與社會常情有違，
      益足證明被告指稱【告訴人未經其同意盜領存款】，顯係出於虛構。又被告及
      證人林登河於本院更一審審理時雖稱曾於八十四年二月十三日向當舖回贖汽車
      ，惟經查證之結果，芳川當舖負責人蔡新居於本院更一審審理時到場結證陳明
      ：被告於八十四年二月間當月並無去辦理回贖等情，並有物品當票（電腦單）
      附卷可稽（見本院更一卷第一六九頁及第一七八頁），益徵被告所稱於八十四
      年二月十三日回贖汽車一事，要屬虛構。
（四）再者，證人林登河經本院更一審審理時傳喚到庭改稱：「（問：事實上，是否
      知道此事？）那天我是十二點去他家後，等到三、四點要領錢，要去當舖贖車
      回來，但是我們沒有拿到錢，沒有去贖車」、「我是在當天八時離開的」、「
      （問：是否知道四十五萬元是領現金或匯入？）那時是要去被告家裡等錢匯入
      後去東山鄉農會領錢再去領車」、「我是等到八點離去時，告訴人進來說沒有
      領錢來，被告很生氣」、「（問：為何你在原審時說是七點走的？）我是八點
      走的」、「（問：後來呢？）告訴人來說沒有領到錢，被告很生氣，後來他們
      二人出去說，我就不知道了」（見本院更一卷第七六頁、第七八頁、弟一三六
      頁至第一三八頁）等語，則證人林登河所述離開被告住處時間又與其在原審所
      述不同；至領錢之方式，林登河於本院更一審審理時又改稱等告訴人匯入現金
      後，再去農會領錢等情，則與被告上開先前所陳係委託告訴人領錢，嗣又陳稱
      係匯入現金後再與證人自行去領錢、領車等情，顯又齟齬不一致。足見証人林
      登河之証詞，無非係與被告事後勾串附和被告偽證之詞，委無足採。又証人即
      被告之妻盧陳素麗於本院更一審訊問時証稱：他們（指被告與告訴人）係在外
      面，我是在裡面坐，．．本來是我們自己要去領錢，我們在等告訴人來一起去
      領錢，等不到人．．我們要去贖車回來，都沒有等到錢回來云云（見本院更一
      卷第一七三頁及第一七四頁），亦核與被告於本院更三審審理時所稱【當時我
      是請林登河載我去東山農會領錢出來贖車，因為我們打電話到農會去問，農會
      說沒有這條錢進來，這條錢是人家匯給我的，剛匯進來就被告訴人領走】云云
      （見本院更三審卷第九十七頁）不符，亦難信採。
（五）另參以被告之帳戶內於八十四年二月十三日之後仍有數十萬乃至百萬元收入之
      巨額款項進出，有本院更一審向東山鄉農會函調之上開九十年三月二日東農信
      字第一六四號被告活期存款帳卡（Ｃ三一四）可據（見本院更一卷第一四九頁
      ），被告豈會無法繳納車款。況告訴人侵占其款項對其之影響既如此之巨，被
      告又豈會毫無反應，而遲至二年後始出告訴？
（六）又最高法院本次發回要旨以：
    １被告於原審具狀辯稱：告訴人於八十五年七月二日，以對被告之本票債權查封
      其財產時，因被告另案在監執行，由被告之父盧蒼出面與告訴人協商，告訴人
      同意自其一百零四萬元之債權，扣除告訴人盜領侵占之五十四萬元中之二十萬
      元，由盧蒼以八十四萬元轉帳交告訴人等情，而指告訴人有盜領五十四萬元未
      交付被告屬實（原審法院上更(二)卷第六十七頁）。證人盧蒼於原審法院前審證
      稱：告訴人查封被告之財產，那時被告連利息是欠告訴人一百零三、四萬元，
      伊找農會總幹事李高島出來協調，扣掉二十萬元，伊還告訴人八十三、四萬元
      ，已全部還清等語。告訴人亦承認被告之父親即盧蒼拿八十四萬元還伊等情（
      原審法院上更(一)卷第三十二頁、三十三頁）。於原審法院審理中曾訊問盧蒼折
      算為八十四萬元即扣除二十萬元之原因，盧蒼答「是兩者互有相欠。」等語（
      原審法院重上更(二)卷第五十四頁）。如果非虛，則所謂「兩者互有相欠」係何
      所指？是否如被告所指係告訴人盜領其存款五十四萬元中未交付之一部分，仍
      有欠明瞭而待究明。
    ２告訴人於第一審陳稱：八十四年二月十三日，被告打電話叫伊領四十五萬元回
      來給他，伊就領回來給他，當天晚上八點多交給被告，當時只有被告在場。然
      其於被訴竊盜案偵查中或稱：八十四年二月十三日那次（即四十五萬元部分）
      ，伊轉帳被告甲存（帳戶），帳號伊不知道；或稱：八十四年二月十三日之四
      十五萬元，伊分三次提領，並且交現金給被告，沒有轉帳紀錄等語（第一審卷
      第四十七頁背面、第五十九頁、第七十四頁背面）。告訴人對其親身經歷之事
      實，何以前後所陳內容不一，被告又否認有收到該四十五萬元，其是否確有將
      該款交付被告，亦非全無疑義而待釐清。此因攸關被告所辯告訴人未將領得之
      五十四萬元交付是否屬實？亦即被告對告訴人提出告訴，是否確有故意構陷之
      情形？是否有因不諳刑罰法規或對事實張大其詞，致所指述之事實與真實有所
      差異？至有關係等語。
    ３經查：
      証人即被告之父盧蒼於本院更三審審理時雖到庭証述【我媳婦有去監獄探視
        我兒子（即被告），我媳婦去探監時我兒子他有跟我媳婦說告訴人欠他九萬
        及四十五萬元，如果要和解必須扣掉四十五萬元】、【是告訴人自我兒子帳
        戶盜領，所以我兒子說和解時要扣掉】、【他說我兒子開票向他借九十萬元
        ，還有借到現在利息要十四萬元，所以必須還一０四萬元，我跟他說我媳婦
        說去監獄看我兒子時我兒子有告訴她已經被告訴人盜領了四十五萬元此筆要
        扣掉，告訴人說那些錢是他向別人調的希望不要扣那麼多錢，所以後來我只
        扣他二十萬元還他八十四萬元，他才去撤銷強制執行，其餘的二十五萬元等
        我兒子出獄再去與告訴人結算】、【（兩者互有相欠是指何意思）我兒子的
        存摺放在告訴人那裡有被他盜領了四十五萬元，所以要扣掉該四十五萬元，
        所以才說兩者互有相欠．．．．】等語（見本院更三審卷第八十四頁起至第
        八十六頁）；於本院更一審及更二審審理時到庭証述：被告有拿票向告訴人
        調現，嗣後告訴人有查封其子財產，伊有向告訴人說不能讓他吃虧，其子欠
        告訴人連同利息是一百零四萬元，伊是農會代表，伊找總幹事李高島出來協
        調，扣掉二十萬元，伊是還告訴人八十四萬元，已全部還清了等語（見本院
        更一卷第三二頁、第三三頁、本院更二審卷第五十四頁）。則依盧蒼上開証
        詞，被告曾開票向告訴人調借現金，嗣因被告未還款，經告訴人聲請強制執
        行查封被告財產後，証人始出面與告訴人協調，並扣除二十萬元後，還款八
        十四萬元，且因係告訴人有盜領被告前開款項，故要求扣除，最後雙方達成
        先行扣除二十萬元，且此次協調有委請農會總幹事李高島出面協調等情。
      然若果真告訴人確有盜領被告存款之情，衡情被告豈有可能於知悉後仍簽發
        二張支票向告訴人調借鉅款九十萬元，復又甘願簽發本票向告訴人換回前開
        支票，此有被告所簽發該二紙本票在卷可稽（見本院更一卷第三五頁），已
        悖於常情甚明。且經詢及証人即告訴人何以折抵二十萬元一節，告訴人則稱
        【因為被告之父說大家是鄰居利息少算點，我有答應】、【因為盧蒼叫我儘
        量少算一點，我之所以同意少算二十萬元，是因我認為只要能拿回大部分的
        錢就可以，少拿一些沒有關係，二十萬元並非我盜領的錢】（見本院更三審
        卷第九十二頁），則該筆二十萬元是否係因告訴人盜領存款而扣抵，已非無
        疑；再核之被告一再辯稱告訴人分別盜領九萬元、四十五萬元，若果真要扣
        抵債款，豈有【僅扣抵二十萬元之理】。況証人即參與本次協調之東山鄉農
        會總幹事李高島於本院更一審時，更証述【不知道被告有委託告訴人領錢之
        事，不知告訴人有替被告領錢，亦不知告訴人有偷領被告錢之事】（見本院
        更一卷第一六六頁至第一六八頁）。則若果真於協調時，証人盧蒼曾以告訴
        人盜領存款之事要求扣除，則【參與協調之証人李高島衡情豈有不知】之理
        ；此外，証人李高島與被告或告訴人並無任何關係，僅因証人盧蒼之關係而
        出面協調，衡情亦無偏坦任何一方之理，其証言自屬較為客觀且接近真實而
        可採；反之証人盧蒼為被告之父，其証詞難免有所隱瞞或偏頗，則証人盧蒼
        上開所証【其出面談還錢之事時，有言及告訴人盜領之四十五萬元須扣除，
        告訴人並因此同意扣抵二十萬元】云云，已無足取。
      再告訴人於本院審理時，經本院訊及何以就交付存款之事前後陳述不一，告
        訴人稱【其因發生車禍，頭腦不清楚，故在原審稱四十五萬元是分三次領，
        或稱係將錢轉入被告帳戶】等語（見本院更三審卷第九十三頁）。惟本院綜
        合前開証據資料，認告訴人確有受委託領取前開被告存款，已如前述，縱令
        告訴人就如何交付被告領取之款項前後所述不一，亦僅係告訴人於領取該存
        款後，有無全數交還被告之事，難以此即認告訴人有盜領之事實。
      此外，告訴人有無將領取之款項交付被告，其原因不一，並非必然出於盜領
        。即告訴人未將領取之存款交付，或由於盜領，或由於受委託後挪為他用（
        即侵占），或由於其他原因致未能交還。準此，縱証人盧蒼上開所証曾於協
        調時要求扣抵告訴人領取未還之該筆四十五萬元，或告訴人就交付款項之情
        前後陳述不一，亦難以此即認告訴人有【盜領】之事實。況告訴人領取前開
        被告存款確有經過被告同意，並非【盜領】，已如前述。乃被告竟於警局及
        偵查中一再指訴告訴人【盜領】其存款，則其顯有故意構陷之情形甚明，尚
        難認被告係因不諳刑罰法規或對事實張大其詞，致所指述之事實與真實有所
        差異。
（七）再最高法院發回意旨另以：當事人聲請調查之證據，法院如認為不必要者，依
      刑事訴訟法第一百六十三條之二第一項，固得以裁定駁回之，不為無益之調查
      。但若於證明事實，確有重要關係，而又非不易調查或不能調查，則為明瞭案
      情，發見真實，自應踐行調查之程序，否則，縱於判決內說明無庸調查，仍係
      應於審判期日調查之證據未予調查，其判決即難謂為適法。被告於原審具狀略
      稱：被告至東山鄉農會向告訴人催討二十五萬元債務，發生互毆，告訴人提出
      傷害告訴不肯撤回，被告才告訴其盜領存款，嗣雙方同意由東山鄉調解委員會
      調解委員蔡連成調解，調解成立內容包括被告應對告訴人盜領案件說好話解套
      ，使其盜領行為不成立，告訴人被訴竊盜案，因而獲得不起訴處分等情，並聲
      請傳訊證人蔡連成（原審法院重上更(二)卷第六十七、六十九頁）。原判決則以
      被告與告訴人於八十七年三月九日發生打架，雙方就傷害和解時，亦未言及告
      訴人盜領存款之事，已據證人廖添鴻證述明確，並有台灣台南地方法院八十七
      年度易字第一九一二號刑事判決足憑。因認被告聲請傳訊證人蔡連成，因事證
      已明，無庸傳訊。然被告所指由蔡連成擔任調解之傷害事件，依卷附台南縣東
      山鄉調解委員會調解書（八十六年刑調字第五十一號）所載，係發生在八十六
      年八月三十日，於同年九月十九日調解成立（第一審卷第六十、六十一頁），
      係發生在告訴人被訴竊盜案件不起訴處分前，而原判決所指之傷害案件，係在
      該案不起訴處分之後，二者是否為同一案件，即非無疑，原判決對此未詳予釐
      清，即據為駁回被告聲請傳訊蔡連成之聲請，自有未當等情。經查：
    証人蔡連成已死亡，業據被告辯護人陳明在卷（見本院更三審卷第八十三頁）
      ，則本院自難再行傳喚証人蔡連成；再者，依被告於本院準備程序時所稱【在
      調解委員會時調解的人有說要告訴人撤銷傷害的告訴，我再去檢察官那裡幫他
      就其盜領部分講好話，此部分廖添鴻可以作証．．．．蔡連成當時他在旁邊聽
      而己，他不認識我們二人，調解時他們二位調解委員都有在場】、【（蔡連成
      與廖添鴻是否都同一件案子調解時在場）當時兩件案子一起調解，沒有分兩件
      調解】等語（見本院更三審卷第四十九頁），足見証人蔡連成與廖添鴻二人均
      是在同一件調解事件時在場調解，並無分別調解之情事，合先敘明。
    証人廖添鴻於本院更三審審理時，雖証述：被告打傷告訴人時，被告有請其出
      來協調賠償告訴人五萬元，告訴人就撤回告訴，但告訴人剛開始不同意，後因
      被告告訴告訴人盜領，告訴人與被告才又再次到調解委員會聲請調解，雙方在
      調解進行中，被告向告訴人說他向派出所報案這條我們大家共同互相來圓滿解
      決，否則這條比較不好解套。即因被告去派出所告張高再盜領這件事比較不好
      解套，所以雙方必須要就兩件事情一起和解；當時雙方約定不要再爭執下去，
      事情到此為止，以後如果有什麼麻煩雙方要互相解套。而該調解書（即原審卷
      六十頁到六十一頁調解書部分）不是我寫的，調解時我有在場並口頭勸解雙方
      希望他們能圓滿解決不要再吵下去，我要盧慶華就其打傷張高再部分要賠償張
      高再，盧慶華告張高再部分要互相解套。而當時雙方有談到被告告告訴人盜領
      之事，所以有講到互相要解套之事，但此部分沒有寫在調解筆錄上】等語。（
      見本院更三審卷第八十七頁起至第九十頁）；但經核與証人廖添鴻於本院更一
      審調查時証述【被告與告訴人發生打架，我幫他們二人和解協調，寫和解書，
      那是傷害部分，誣告部分我不知道，其不知道被告委託告訴人領錢之事，亦不
      知道有寄存摺及印章之事】等情（再本院更一審卷第七三頁、第七四頁），証
      人於本院更一審僅証述【其僅就被告傷害告訴人部分調解，並不知告訴人領取
      被告存款或誣告之事】，乃竟於本院更三審審理時為上開証詞，証人廖添鴻之
      証詞已前後不符；且告訴人亦否認有於該次協調時言及【盜領之事】（見本院
      更三審卷第九十三頁最後一起至第九十四頁第一行）。
    況經本院質之【（提示本院更一審卷七三到七四頁，對你所言有何意見？及既
      然不知道誣告也不知道領錢的事情，為何現在會提到當時有提到盜領的事情】
      等情，証人廖添鴻竟又稱【那是事實】、【我是說所有的事都要圓滿解決，被
      告說他去派出所報案的事比較不好解套，大家互相解套。】。然若果真証人廖
      添鴻於本院更一審確有証述【所有的事都要圓滿解決，被告說他去派出所報案
      的事比較不好解套，大家互相解套。】之詞，衡情該次筆錄豈有記載【被告與
      告訴人發生打架，我幫他們二人和解協調，寫和解書，那是傷害部分，誣告部
      分我不知道，其不知道被告委託告訴人領錢之事，亦不知道有寄存摺及印章之
      事】之情，則証人廖添鴻於本院更三審審理時所為【當時有就被告傷害告訴人
      案件與被告告訴告訴人盜領存款一併協調，並達成告訴人撤回告訴，而被告於
      檢察官處幫忙解套】等語，其真實性已有可疑之處。
    又証人廖添鴻再經本院詢及【談到盜領的事情時，告訴人如何表示？及告訴人
      當時有沒有承認盜領之事】一節，證人稱【告訴人沒有表示什麼，他靜靜的沒
      有回答，也沒有承認盜領之事】（見本院更三審卷第九十頁）；並參酌証人廖
      添鴻上開所証【調解進行中，被告向告訴人說他向派出所報案這條我們大家共
      同互相來圓滿解決，否則這條比較不好解套】等語觀之，縱令在調解時有言及
      【解套之事】一節為真實，亦係由被告提出【因盜領之事比較不好解套，要大
      家共同解決】，告訴人並未【主動要求被告幫其解套】；另依証人廖添鴻之証
      証詞，告訴人既未表示什麼，亦未承認盜領之事。從而由証人廖添鴻之証詞，
      亦難認告訴人確有盜領存款之事，而據為被告有利之認定。
    另查，被告雖一再辯稱【因本次調解成立內容包括其就告訴告訴人盜領存款一
      事，要幫告訴人說好話解套，告訴人並因而經檢察官不起訴】云云（見本院更
      三審卷第九十五頁）；然經本院質之於本次調解後，有無幫告訴人說好話，被
      告竟稱【沒有，我出過一次庭後就沒有再出庭，讓他自己去辯】等語（見本院
      更三審卷第九十六頁）。惟查被告於本次八十六年九月十九日調解後，尚於同
      年十二月二十二日、二十九日連續二次於偵查時出庭應訊，且於八十六年十二
      月二十二日【一再指稱告訴人盜領其存款】等語（見原審卷第七十一頁至第七
      十二頁），並無【幫忙告訴人說好話解套】之情事，足認告訴人事後經檢察官
      不起訴處分，並非本於【被告之幫忙】灼然甚明，被告上開所辯，自難信採。
      而証人廖添鴻於本院更三審所為調解時有將【告訴人盜領存款一事】併入調解
      ，並達成【告訴人撤回對被告傷害之告訴，被告則就告訴盜領一事幫忙解套】
      之証詞，亦非實在。
（八）綜上所述，被告所稱告訴人有自其農會帳戶內領款之事實，雖非虛構，惟其於
      警局及偵查中一再指稱【告訴人未經其同意，擅自自農會帳戶內盜領存款之事
      實】，已非單純係因不諳刑罰法規或對事實張大其詞，致所指述之事實與真實
      有所差異，被告有虛構【告訴人盜領存款之事】而行誣告之實，其有誣告之故
      意甚明。被告前開所辯，均係事後卸責之詞，不足採信。本件事證已臻明確，
      被告犯行洵堪認定。
（九）被告辯護人請求詰問証人林登河及被告之配偶盧陳素麗一節。惟查証人林登河
      盧陳素麗於原審或本院更審前均有到庭作証，並經本院斟酌彼等之証詞不足採
      信，已如前述，被告辯護人請求再傳喚証人林登河、盧陳素麗，本院認已必要
      再行傳喚。再被告辯護人主張【據被告稱告訴人事後有自其堂哥張清南帳戶領
      取十萬元還被告】，請求查明告訴人何日自張清南帳號領取十萬元還被告，並
      向東山農會查明張清南之帳號及調取該帳號明細表一節。惟告訴人於本院審理
      時否認有返還十萬元之事實（見本院更三審卷第九十四頁），且告訴人既否認
      有返還十萬元現金之事，且無其他証據足資佐証，縱令張清南帳戶曾有領取十
      萬元之款項，亦難認係【用於返還被告】之款項，即有無領取該款項與告訴人
      有無盜領並返還與被告並無必然之關聯性，本院認亦無調查之必要，均併此敘
      明。
三、核被告所為，係犯刑法第一百六十九條第一項之誣告罪，查被告於八十四年間因
    毀損案件，經原審法院判處有期徒刑七月，再經本院於八十四年七月二十七日駁
    回上訴確定，於八十六年一月十七日執行完畢，此有本院被告全國前案紀錄表、
    臺灣臺南地方法院檢察署刑案資料查註紀錄表可按，其於五年之內再犯本件有期
    徒刑以上之罪，為累犯，應依法加重其刑。再被告雖於八十六年九月十日上午十
    時許，向台南縣警察局白河分局東山分駐所警員蔡茂森誣指張高再盜領其上開款
    項後，又於八十六年十二月二十二日下午四時四十分許，向臺灣臺南地方法院檢
    察署檢察官誣告張高再盜領上開存款，然係本於單一之誣告故意，所為之接續行
    為，為接續犯，應僅論以一罪。
四、原審以被告罪証明確，予以論罪科刑，固非無見。惟查：刑法第一百六十九條第
    一項之誣告罪之構成要件需向該管公務員誣告，始克成立，此觀法文之規定自明
    。原判決事實欄僅記載被告向台南縣警察局白河分局誣指張高再盜領其上開款項
    ，漏未載明向該局東山分駐所警員「蔡茂森」誣指張高再盜領其上開款項，且漏
    未論及被告並於八十六年十二月二十二日下午四時四十分許，接續向臺灣臺南地
    方法院檢察署檢察官誣告張高再盜領等情，核有違誤。被告上訴意旨猶執前詞，
    否認犯罪，雖無理由，惟原判決既有可議，自應由本院將原判決撤銷改判。爰審
    酌被告誣指他人犯罪，妨害國家偵查權之正當行使，並足使他人名譽受損，惡性
    非輕，暨其素行、犯罪動機、目的、手段及犯後一再飾詞否認，顯見毫無悔意之
    態度等一切情狀，量處如主文第二項所示之刑，以示懲儆。
據上論斷，應依刑事訴訟法第三百六十九條第一項前段、第三百六十四條、第二百九
十九條第一項前段，刑法第一百六十九條第一項、第四十七條，判決如主文。
本案經檢察官許仲瑩到庭執行職務。
中      華      民      國    九十三    年      十      月     二十     日
                                     臺灣高等法院臺南分院刑事第四庭
                                             審判長法官  鄭  文  肅
                                                   法官  蔡  美  美
                                                   法官  陳  珍  如
右正本證明與原本無異。
如不服本判決，應於判決送達後十日內向本院提出上訴狀，其未敘述理由者並應於提
出上訴狀後十日內向本院補提理由書（應附繕本)。
                                             法院書記官  周  美  莉
中    華    民    國      九十三      年      十     月      二十一     日
附錄法條：
刑法第一百六十九條：
意圖他人受刑事或懲戒處分，向該管公務員誣告者，處七年以下有期徒刑。
意圖他人受刑事或懲戒處分，而偽造、變造證據，或使用偽造、變造之證據者，亦同
。